【裁判字號】    90,交聲,572
【裁判日期】    900731
【裁判案由】    交管條例聲異
【裁判全文】
臺灣板橋地方法院交通案件裁定                    九十年度交聲字第五七二號
    原處分機關  交通部公路局臺北區監理所
    異  議  人
    即受處分人  甲○○
右列異議人因違反道路交通管理處罰條例案件，對於交通部公路局臺北區監理所民國
九十年六月十一日所為處分（原處分案號：北監六字第裁 40－U00000000號），聲明
異議，本院裁定如左：
    主  文
異議駁回。
    理  由
一、按汽車駕駛人駕駛汽車，不服從交通勤務警察之指揮者，處新臺幣九百元以上一
    千八百元以下罰鍰，道路交通管理處罰條例第六十條第二項第一款定有明文；汽
    車駕駛人違反第六十條第一項、第二項第一款至第三款者，各記違規點數一點，
    亦為同條例第六十三條第一項第一款所明定。
二、異議意旨詳如附件異議狀所載。
三、本件異議人即受處分人甲○○於九十年二月四日十六時十分許，駕駛車號：三Ｌ
    －三八一號營業小客車（計程車），行經臺北市松山機場前，因不服從交通警察
    指揮之事實，有內政部警政署航空警察局航警交字第 U00000000號舉發違反道路
    交通管理事件通知單在卷可考，異議人有前揭違規情事，灼然至明；異議人雖以
    執勤員警捏造事實，執勤帶度不佳置辯，然行政罰因以行政義務之違反，為其可
    罰性依據，而於責任要件上無刑事制裁法以處罰故意犯為原則、處罰過失犯為例
    外理論之適用，亦未設類似刑法關於過失犯之處罰，以法律有明文規定者為限之
    法文，惟其處罰仍帶有對於違反行政義務之不法行為加以非難、制裁之內涵，自
    以行為人之行為出於故意或過失為必要；再者，應受行政罰之行為，僅須違反禁
    止規定或作為義務，而不以發生損害或危險為其要件者，推定為有過失，於行為
    人不能舉證證明自己無過失時，即應受處罰（司法院大法官會議釋字第二七五號
    解釋文宣示相同意旨，可資參照），查本件為松山機場執勤員警當場舉發案件，
    並無證據證明舉發有何違誤情事，異議人執以執勤態度不佳置辯，核與其違規本
    質無涉。又證人即原舉發之員警乙○○到庭證稱：「（對舉發單有何意見？提示
    並告以要旨）是我開立的。異議人甲○○之前常違規，經我們勸導過。本件他空
    車進來，前面的同事通報我說他進來，當時我吹哨子，已堵塞到後面的車子，堵
    到路口，仍不走，他一直停在那邊不走，後來我說要舉發，他說沒關係你就舉發
    ，請他出示駕照、行照，舉發登記之後他就走了，舉發單他不簽名，他說他沒有
    違規沒有阻塞路口」（見本院九十年七月二十七日訊問筆錄）等語。是參諸前揭
    ，並異議人多次違規，或有拒絕簽名之前例（見本院八十九年度交聲第四四六號
    、九十年度交聲字第六六五號案件等）等觀之，因是，異議人對於交通警察之指
    揮動作等尤應熟稔，且職司職業計程車駕駛業務，更負有維護交通秩序之社會性
    責任，而臺北松山機場航站大廈前計程車排班後客者眾多，若非異議人有該等違
    規事實，執勤員警與異議人間，又無證據證明有任何之怨隙糾葛，交通警察為勤
    務之執行，又何唯針對異議人，異議所稱，因之前與有爭執過，乙○○挾怨報復
    等語，實難採信。另原裁決書漏列同條例第六十三條第一項第一款關於違規記點
    規定之條文，核與原裁罰主文不生影響，附此說明。據上，異議人違規情形明確
    ，原處分機關因據首揭法條裁處，自無違法或不當，本件異議為無理由，應予駁
    回。
據上論結，應依道路交通案件處理辦法第十九條，裁定如主文。
中      華      民      國    九  十    年      七      月  三  十  一  日
                                  臺灣板橋地方法院交通法庭
                                        法  官  黎錦福
右正本證明與原本無異。
如不服本裁定，應於裁定送達後五日內向本院提出抗告狀。
                                        書記官  戴尚榮
中      華      民      國    九  十    年      八      月      一    日


司法院資訊處製作；財團法人民間司法改革基金會備份。
